【裁判字號】    99,撤緩,183
【裁判日期】    991207
【裁判案由】    聲請撤銷緩刑
【裁判全文】
臺灣臺中地方法院刑事裁定             99年度撤緩字第183號
聲  請  人  臺灣臺中地方法院檢察署檢察官
受  刑  人  張家旗
上列聲請人因受刑人犯竊盜罪（本院99年度豐簡字第182號），
聲請撤銷緩刑之宣告（99年度執聲字第3350號、99年度執字第
11459號），本院裁定如下：
    主  文
聲請駁回。
    理  由
一、聲請意旨略以：受刑人即被告張家旗（下稱受刑人）因竊盜
    案件（偵查案號：臺灣臺中地方法院檢察署99年度偵字第
    3129號），前經本院於民國99年3月24日以99年度豐簡字第
    182號刑事判決，判處拘役40日，如易科罰金以新臺幣1000
    元折算1日，緩刑3年，於99年4月26日確定。惟受刑人於緩
    刑期前即99年1月29日復犯竊盜罪，經本院於99年8月13日以
    99年度易字第1964號刑事判決，判處有期徒刑3月，如易科
    罰金以新臺幣1000元折算1日，於99年9月27日確定。核受刑
    人所犯前後2罪均為竊盜罪，且時間相距甚近，認前案即99
    年度豐簡字第182號刑事判決之緩刑宣告無法達到改過遷善
    矯治之效，本件已合於刑法第75條之1第1項第1款及刑法施
    行法第6條之1所定得撤銷緩刑宣告之原因，爰依法聲請將本
    院99年度豐簡字第182號刑事判決之緩刑宣告予以撤銷等語
    。
二、依修正後刑法第75條及第75條之1立法意旨說明，舊法第75
    條第1項固已設有兩款應撤銷緩刑之原因，至得撤銷緩刑之
    原因，則僅於保安處分章內第93條第3項與撤銷假釋合併加
    以規定，體例上不相連貫，實用上亦欠彈性，是將緩刑之撤
    銷分為「應撤銷」及「得撤銷」兩種原因，故將刑法第75條
    修正為「受緩刑之宣告，而有下列情形之一者，撤銷其宣告
    ：一、緩刑期內因故意犯他罪，而在緩刑期內受不得易科罰
    金之有期徒刑以上刑之宣告確定者。二、緩刑前因故意犯他
    罪，而在緩刑期內受不得易科罰金之有期徒刑以上刑之宣告
    確定者」、「前項撤銷之聲請，於判決確定後6月以內為之
    」；並新增刑法第75條之1規定：「受緩刑之宣告而有下列
    情形之一，足認原宣告之緩刑難收其預期效果，而有執行刑
    罰之必要者，得撤銷其宣告：一、緩刑前因故意犯他罪，而
    在緩刑期內受得易科罰金之有期徒刑、拘役或罰金之宣告確
    定者。二、緩刑期內因故意犯他罪，而在緩刑期內受得易科
    罰金之有期徒刑、拘役或罰金之宣告確定者。三、緩刑期內
    因過失更犯罪，而在緩刑期內受有期徒刑之宣告確定者。
    四、違反第74條第2項第1款至第8款所定負擔情節重大者。
    」、「前條第2項之規定，於前項第1款至第3款情形亦適用
    之」。綜上所述，就緩刑前故意犯他罪時之情形，如在緩刑
    期內受不得易科罰金之有期徒刑以上刑之宣告確定者，依修
    正後刑法第75條第1項第2款規定，即應撤銷緩刑之宣告，法
    院無裁量空間。惟如在緩刑前因故意犯他罪，而在緩刑期內
    受得易科罰金之有期徒刑、拘役或罰金之宣告確定者，依修
    正後刑法第75條之1第1項第1款規定，以原宣告之緩刑難收
    其預期效果，而有執行刑罰之必要時，得撤銷緩刑之宣告，
    即此時法院得斟酌被告之再犯情節，裁量是否撤銷緩刑之宣
    告。
三、查，受刑人因竊盜案件（偵查案號：臺灣臺中地方法院檢察
    署99年度偵字第3129號），前經本院於99年3月24日以99年
    度豐簡字第182號刑事判決(下稱前案)，判處拘役40日，如
    易科罰金以新臺幣1000元折算1日，緩刑3年，於99年4月26
    日確定。惟受刑人於緩刑期前即99年1月29日復犯結夥竊盜
    罪，經本院於99年8月13日以99年度易字第1964號刑事判決(
    下稱後案)，判處有期徒刑3月(引用刑法第59條)，如易科罰
    金以新臺幣1000元折算1日，於99年9月27日確定在案等節，
    有該2案之刑事確定判決、臺灣高等法院被告前案紀錄表各1
    份在卷可稽，已足認定。惟依前開規定說明，可知緩刑期前
    因故意犯他罪，而在緩刑期內受得易科罰金之有期徒刑、拘
    役或罰金之宣告確定者，原則上不得撤銷緩刑，僅於例外情
    形，足認原宣告之緩刑難收其預期效果時，而有執行刑罰之
    必要者為限，始得依前開規定撤銷其所受之緩刑宣告。經查
    ：
、受刑人前案犯罪情節略為：受刑人與張家豪係兄弟，2人於9
    9年1月22日下午5時，行經臺中縣豐原市○○○街與社興五
    街口之社皮公園籃球場前，見PATRIOT牌銀色之腳踏車1部停
    放在該處，且未上鎖，竟共同基於意圖為自己不法所有之犯
    意聯絡，由受刑人在旁負責把風，張家豪則徒手竊取該部所
    有人不詳之腳踏車（經公告後無人認領，惟該車之外觀仍新
    ，顯具有相當之價值，應非他人所棄置之無主物）。得手後
    ，供2人輪流騎用。嗣於同日晚間9時30分許，受刑人等2人
    共乘該車出現在臺中縣大雅鄉○○路與雅環路口，因形跡可
    疑，經在場處理民眾糾紛之員警施以盤查，其等坦承該車係
    竊取而來，而查獲上情，有該刑事判決1份在卷可參。
、受刑人後案犯罪情節為(以下引用原確定判決犯罪事實欄之
    記載)：「一、張家旗、張家豪及吳淑青（俟通緝到案後另
    行審結）3人，於民國99年1月29日上午9分53分許，徒步行
    經臺中縣豐原市○○街73巷10號前，見停放在該處之推車上
    放置有肉類商品，3人竟共同基於意圖為自己不法所有之犯
    意聯絡，由張家旗、吳淑青在旁負責把風，張家豪則徒手竊
    取黃忠信所有之烤雞1隻及鹹豬肉10條（合計價值約新臺幣
    2000元）。得手後，隨即持往不知情之綽號「阿昆」（音譯
    ）之友人住處飲酒作樂，並由張家旗兄弟2人食用殆盡。嗣
    經黃忠信報警處理，而循線查獲上情。」，亦有該刑事判決
    1份在卷可考。
、核受刑人上揭2案犯罪型態，雖均係犯竊盜罪，惟其前案所
    竊物品為腳踏車一部，供作代步之用，後案所行竊物品則為
    食物，價值僅約2000元，犯罪情狀均尚屬輕微，後案確定判
    決且引用刑法第59條減輕其刑。又受刑人於99年1月29日為
    後案犯行當時，應無以預知前案得獲判緩刑，是尚難僅憑受
    刑人於前案緩刑宣告前另犯後案犯行，遽謂前案緩刑宣告確
    有難收預期效果情事。又受刑人於前案犯行時間之前，雖曾
    另犯第三案即本院99年度易字第1005號，有本院99年度易字
    第1005號刑事判決1份在卷可稽，惟第三案之犯罪時間既更
    早在前案犯罪時間之前，亦難僅憑受刑人於前案緩刑宣告前
    另犯第三案犯行，遽謂前案緩刑宣告有難收預期效果情事。
四、是本院綜核受刑人所為前、後3案犯行之犯罪情狀；其於前
    案判決前再為後案犯行時，無以預知前案得獲判緩刑；上揭
    3案之案件類型、犯罪型態、原因、侵害法益及社會危害程
    度、法定刑高低、宣告刑輕重；苟依受刑人後案及第三案犯
    行即可為推論受刑人原宣告之緩刑難收其預期效果，則刑法
    第75條及第75條之1即無區分之必要，即只要受刑人於緩刑
    前或緩刑內更犯罪，一律得撤銷緩刑，則前開立法本旨將意
    義盡失，亦與緩刑之目的乃避免短期自由刑之弊，並給予受
    刑人自新機會未盡相符等節，認本件目前尚無積極事證足認
    受刑人有何非予撤銷前案緩刑以執行刑罰，否則難收其預期
    效果之必要。從而，本件聲請核為無理由，應予駁回。
五、依刑事訴訟法第220 條、第476 條，裁定如主文。
中    華    民    國    99    年    12    月    7     日
                  刑事第十一庭  法  官  江奇峰
上正本證明與原本無異。
如不服本裁定，應於送達後五日內，向本院提出抗告狀。
                                書記官  江慧貞
中    華    民    國    99    年    12    月    7     日

司法院資訊處製作；財團法人民間司法改革基金會備份。
